【裁判字號】    98,勞安上訴,7
【裁判日期】    981130
【裁判案由】    過失致死等
【裁判全文】
臺灣高等法院刑事判決               98年度勞安上訴字第7號
上  訴  人  臺灣板橋地方法院檢察署檢察官
被      告  甲○○
上列上訴人因被告過失致死等案件，不服臺灣板橋地方法院97年
度勞安訴字第3號，中華民國98年5月27日第一審判決（起訴案號
：臺灣板橋地方法院檢察署97年度偵字第11980 號、97年度偵緝
字第1200號），提起上訴，本院判決如下：
    主  文
原判決關於被告甲○○業務過失致死及違反勞工安全衛生法第31
條第1項之罪部分撤銷。
甲○○從事業務之人，因業務上之過失致人於死，處有期徒刑肆
月，如易科罰金，以新臺幣壹仟元折算壹日。
其他上訴駁回。
    事  實
一、世宏冷氣空調有限公司（下稱世宏冷氣公司）承攬良機實業
    股份有限公司所施作，位於臺北縣泰山鄉○○路○段85巷3號
    協泰製冰有限公司之「冷卻塔組裝作業」。甲○○係世宏冷
    氣公司之登記負責人，為勞工安全衛生法第2條第2項所稱之
    雇主，甲○○並係從事業務之人，其於民國（下同）96 年5
    月25日透過人力派遣公司銡利企業社，雇用林建池於屋頂從
    事冷卻塔組裝作業時，本應注意勞工於塑膠建材構築之屋頂
    從事作業時，為防止勞工踏穿墜落，應於屋頂上設置適當強
    度且寬度在30公分以上之踏板或裝設安全網，並應視作業特
    性，使用安全帶。甲○○依當時情形，並無不能注意之情事
    ，竟疏未注意，未於作業現場之屋架上設置適當強度，寬度
    在30公分以上之踏板或裝設安全網，且未採用符合國家標準
    14253 規定之背負式安全帶或捲揚式防墜器等安全設備供林
    建池使用，致林建池於同日下午2 時45分許，在作業中因不
    慎誤踩採光罩而墜落地面，導致顱內出血死亡。甲○○身為
    世宏冷氣公司之負責人，竟未於24小時內將上開死亡災害報
    告檢查機構，迄臺北縣政府警察局新莊分局明志派出所警員
    謝錦進以電話通知行政院勞工委員會北區勞動檢查所，始趕
    赴現場檢查而獲悉上情。
二、案經行政院勞工委員會北區勞動檢查所函送臺灣板橋地方法
    院檢察署檢察官偵查起訴。
    理  由
壹、程序方面：
    被告甲○○對卷內檢察官所提出用以證明被告有起訴書所載
    犯罪事實之各項證據，均同意於審判程序作為證據使用（本
    院卷第25頁反面參照），本院審酌被告就其以外之人於審判
    外陳述作成時之情況，並無不能自由陳述之情形，亦未見有
    何違法取證或其他瑕疵，且與待證事實具有關聯性，認以之
    作為證據應屬適當，自均有證據能力。至於本院下列所引用
    卷內之文書證據之證據能力部分，並無證據證明係公務員違
    背法定程序所取得，檢察官、被告於本院均未主張排除下列
    文書證據之證據能力，且迄本院言詞辯論終結前均未表示異
    議，本院審酌前揭文書證據並非公務員違背法定程序所取得
    ，亦無顯有不可信之情況，依刑事訴訟法第158條之4反面解
    釋及第159條之4之規定，認均有證據能力。
貳、實體方面：
一、訊據被告甲○○坦承係世宏冷氣公司之負責人，有承攬良機
    實業股份有限公司所施作，位於臺北縣泰山鄉○○路○ 段85
    巷3號協泰製冰有限公司之「冷卻塔組裝作業」。96年5月25
    日有透過人力派遣公司銡利企業社，雇用林建池於屋頂從事
    冷卻塔組裝作業，同日下午2 時45分許，在作業中林建池因
    不慎誤踩採光罩而墜落地面，導致顱內出血死亡等事實坦承
    不諱，核與證人廖恆輝、陳佳伶、藍秀玲於警詢、偵查中證
    述之情節相符，並有現場照片及林建池死亡照片37幀、行政
    院勞工委員會北區勞動檢查所職業災害檢查報告書、臺灣板
    橋地方法院檢察署相驗筆錄、驗斷書、相驗屍體證明書、內
    政部警政署刑事警察局96年7月9日刑紋字第0960101025號鑑
    驗書（經鑑驗比對指紋結果死者確為林建池）等在卷可證，
    足見上開被告自白部分與事實相符。惟被告否認有何違反勞
    工安全衛生法之犯行，辯稱：林建池不是公司員工，他有使
    用安全設備，是繫腰式，不是背負式的，另外有於24小時內
    向勞檢所報告，只是非以公司名義報告云云。惟查林建池雖
    不是世宏冷氣公司的正式員工，惟其既透過人力派遣公司銡
    利企業社雇用被害人林建池，且施工現場係由被告甲○○指
    揮、監督，甲○○自係雇主。又依現場情形，被害人於塑膠
    建材構築之屋頂從事作業時，為防止勞工踏穿墜落，自應於
    屋頂上設置適當強度且寬度在30公分以上之踏板或裝設安全
    網，並應視作業特性，使用安全帶。甲○○既未於作業現場
    之屋架上設置適當強度，寬度在30公分以上之踏板或裝設安
    全網，且未採用符合國家標準14253 規定之背負式安全帶或
    捲揚式防墜器等安全設備供林建池使用，僅提供未符合國家
    標準14253 規定之繫腰式安全帶供林建池使用，自不足為其
    有利之認定。再者，本件職業災害發生後，被告甲○○雖有
    請協泰製冰有限公司之陳佳伶打電話叫救護車並向警方報案
    （相字卷第4 頁參照），但並未向行政院勞工委員會北區勞
    動檢查所通報，本件係臺北縣政府警察局新莊分局明志派出
    所警員謝錦進以電話向行政院勞工委員會北區勞動檢查所通
    報，有該所職業災害檢查報告書可稽（他字第8105號卷第 6
    頁參照）。矧被告於原審時已對全部犯罪事實坦承不諱，被
    告上開所辯均不足採信。按雇主對於防止有墜落之虞之作業
    場所引起之危害，應有符合標準之必要安全衛生設備，勞工
    安全衛生法第5條第1項第5 款定有明文。查世宏冷氣公司透
    過人力派遣公司銡利企業社雇用被害人林建池，係雇用被害
    人之事業主，被告甲○○則係世宏冷氣公司之負責人，自屬
    勞工安全衛生法第2條第2項所稱之雇主，被告甲○○未依勞
    工安全衛生法第5條第1項第5 款規定，提供符合標準之必要
    安全衛生設備，致發生同法第28條第2項第1款被害人死亡之
    職業災害，自有過失，且林建池之死亡，與被告甲○○之業
    務過失間復有相當因果關係，本件事證明確，被告犯行應堪
    認定。
二、核被告甲○○未依勞工安全衛生法第5條第1項第5 款規定，
    提供符合標準之必要安全衛生設備，致發生同法第28條第 2
    項第1款之死亡災害，所為係犯同法第31條第1項之罪，又被
    告係從事業務之人，未盡業務上注意義務，致發生被害人死
    亡之結果，係犯刑法第276條第2項之業務過失致死罪。至被
    告甲○○未於發生死亡職業災害之24小時內通報檢查機構，
    此部分所為，係違反勞工安全衛生法第28條第2 項之規定，
    應依同法第32條第1項第2款處罰。其所犯上開勞工安全衛生
    法第31條第1項之罪與刑法第276條第2 項之業務過失致死罪
    ，兩罪係一行為觸犯數罪名，為想像競合犯，應依刑法第55
    條規定，從一重依刑法第276條第2項之業務過失致死罪處斷
    （最高法院91年度台上字第3927號判決意旨參照）。而該從
    一重處斷之刑法第276條第2項業務過失致死罪和被告另觸犯
    之勞工安全衛生法第32條第1項第2款違反雇主通報死亡職業
    災害義務罪2罪間，犯意各別，行為互殊，應予分論併罰。
三、原審判決：
  (一)關於被告甲○○業務過失致死及違反勞工安全衛生法第31條
    第1 項之罪部分，認被告罪證明確，予以論罪科刑，固非無
    見。惟被告甲○○於原審判決後已與被害人家屬達成和解，
    並賠償新台幣（下同）10萬元，有和解契約書、收據等在卷
    可稽（本院卷第36、37頁）。原審未及審酌，尚有未洽。檢
    察官上訴意旨雖以：被告犯後未與被害人家屬達成和解，亦
    未表達歉意且態度惡劣，原審僅科處有期徒刑6 月，並得易
    科罰金，量刑顯然過輕云云。惟刑之量定，係實體法上賦予
    法院得自由裁量之事項，倘未逾越法律所規定之範圍，又未
    明顯違背正義，即不得任意指摘為違法。本件原審量刑時，
    已依刑法第57條之規定審酌被告犯罪之手段，所造成被害人
    之損害等一切情狀，量處罪刑，且未逾越法律所規定之範圍
    ，況被告事後既已和被害人家屬達成和解，並賠償其損害，
    檢察官上訴意旨所指摘之情形並不存在。檢察官之上訴雖為
    無理由，惟原判決既有上開瑕疵，仍屬無可維持，自應由本
    院將關於被告甲○○業務過失致死及違反勞工安全衛生法第
    31條第1 項之罪部分撤銷。爰審酌被告甲○○之素行（有本
    院被告前案紀錄表可稽）、生活狀況、高職畢業之智識程度
    、身為世宏冷氣公司之負責人，未盡業務上之注意義務，切
    實採取防止墜落之安全措施，輕忽勞工之作業安全，致發生
    被害人死亡結果之職業災害，使被害人家屬承受喪失親人之
    苦痛，自應受相當程度之刑事非難，暨其犯罪所造成之影響
    ，犯後之態度，已與被害人家屬達成和解等之一切情狀，量
    處如主文第2項所示之刑，並諭知易科罰金之折算標準。
  (二)關於被告甲○○違反勞工安全衛生法第32條第1項第2款部分
    ，原判決經審理結果認被告罪證明確，適用勞工安全衛生法
    第32條第1項第2款、刑法第11條前段、第42條第3 項前段等
    規定，並審酌被告未履行本件死亡職業災害之報告義務，向
    檢查機構報告，暨其犯罪之手段、所造成之影響等一切情狀
    ，量處被告罰金新臺幣貳萬元，如易服勞役，以新臺幣壹仟
    元折算壹日，適用法律及量處刑度均為妥適。檢察官未附理
    由上訴，指摘原判決不當。本院認其上訴為無理由，應予駁
    回。
據上論斷，應依刑事訴訟法第368條、第369條第1項前段、第364
條、第299條第1項前段、勞工安全衛生法第31條第1 項、刑法第
11條前段、第276條第2項、第55條、第41條第1 項前段、刑法施
行法第1條之1第1項、第2項，判決如主文。
本案經檢察官周誠南到庭執行職務。
中    華    民    國    98    年    11    月    30    日
                  刑事第三庭審判長法  官   陳博志
                                  法  官   陳德民
                                  法  官   劉興浪
以上正本證明與原本無異。
如不服本判決，應於收受送達後十日內向本院提出上訴書狀，其
未敘述上訴之理由者並得於提起上訴後十日內向本院補提理由書
（均須按他造當事人之人數附繕本）「切勿逕送上級法院」。
                                  書記官   顧正榕
中    華    民    國    98    年    11    月    30    日
附錄：本案論罪科刑法條全文
勞工安全衛生法第31條：
違反第5 條第1 項或第8 條第1 項之規定，致發生第28條第2 項
第1 款之職業災害者，處3 年以下有期徒刑、拘役或科或併科新
台幣15萬元以下罰金。
法人犯前項之罪者，除處罰其負責人外，對該法人亦科以前項之
罰金。
勞工安全衛生法第32條：
有左列情形之一者，處1 年以下有期徒刑、拘役或科或併科新臺
幣9 萬元以下罰金：
一、違反第5 條第1 項或第8 條第1 項之規定，致發生第28條第
    2 項第2 款之職業災害。
二、違反第10條第1 項、第20條第1 項、第21條第1 項、第22條
    第1 項或第28條第2 項、第4 項之規定。
三、違反主管機關或檢查機構依第 27 條所發停工之通知。
法人犯前項之罪者，除處罰其負責人外，對該法人亦科以前項之
罰金。
刑法第276條第2項：
從事業務之人，因業務上之過失犯前項之罪者，處5 年以下有期
徒刑或拘役，得併科3 千元以下罰金。


司法院資訊處製作；財團法人民間司法改革基金會備份。
